【裁判字號】    99,台抗,739
【裁判日期】    990917
【裁判案由】    請求土地所有權移轉登記聲請回復原狀
【裁判全文】
最高法院民事裁定              九十九年度台抗字第七三九號
抗  告  人  甲○○  台灣省台東.
上列抗告人因其被繼承人張明彥與相對人乙○○間請求土地所有
權移轉登記事件，聲請回復原狀，對於中華民國九十九年六月十
一日台灣高等法院花蓮分院裁定（九十九年度聲字第五號），提
起抗告，本院裁定如下：
    主  文
抗告駁回。
抗告訴訟費用由抗告人負擔。
    理  由
按當事人或代理人，因天災或其他不應歸責於己之事由，遲誤不
變期間者，於其原因消滅後十日內，得聲請回復原狀；因遲誤上
訴或抗告期間而聲請回復原狀者，應以書狀將遲誤期間之原因及
其消滅時期，向為裁判之原法院表明並釋明之，並應同時補行期
間內應為之訴訟行為。民事訴訟法第一百六十四條第一項及第一
百六十五條分別定有明文。是當事人或代理人必於法定不變期間
有所遲誤，始有聲請回復原狀之必要，若非遲誤法定不變期間，
或該期間尚未起算，即無聲請回復原狀之餘地。且聲請回復原狀
，除應同時補行期間內應為之訴訟行為外，並應以書狀將遲誤期
間之原因及其消滅時期，向為裁判之原法院表明並釋明之。本件
抗告人主張伊之被繼承人張明彥與相對人乙○○間請求土地所有
權移轉登記事件，原法院於民國九十八年十一月三十日製作之九
十八年度重上字第六號民事判決（下稱原法院判決），因當事人
張明彥與其訴訟代理人張琬萍律師住院治療或安胎，而未受合法
送達，致無法提起上訴，因而遲誤上訴期間云云，向原法院聲請
回復原狀。原法院以上開判決業於九十八年十二月七日合法送達
與張琬萍律師收受（受雇人簽收），縱因張琬萍律師之過失（未
向法院陳報變更送達地址）而遲誤上訴不變期間，亦與張明彥之
過失遲誤無異等詞，裁定駁回抗告人之聲請。按提起第三審上訴
，應於第二審判決送達後二十日之不變期間內為之，此觀民事訴
訟法第四百八十一條準用第四百四十條規定甚明。是以法院之判
決若未合法送達與當事人或其訴訟代理人，上訴期間並未能起算
，尚無遲誤該不變期間之可言，自亦無聲請回復（上訴期間）原
狀之必要。本件抗告人既稱原法院判決未合法送達與張明彥或張
琬萍律師收受，則依前揭說明，尚不生回復上訴期間原狀之問題
，其聲請回復該期間之原狀，即屬無從准許。況抗告人既依民事
訴訟法第一百六十五條第三項規定，於聲請回復原狀之同時，補
行期間內應為之訴訟行為亦即提出上訴狀，乃竟始終未依同條第
二項規定，以書狀釋明其遲誤期間之原因消滅時期，致法院無從
審究是否於原因消滅後十日內聲請回復原狀，亦難准其聲請。至
原法院判決有無合法送達與張明彥或張琬萍律師收受，抗告人既
已對該判決提起第三審上訴，即應由其所提上訴案審理時予以調
查審認。原法院裁定駁回抗告人回復原狀之聲請，理由雖有不同
，但結果並無不合，仍應予維持。抗告意旨，指摘原裁定不當，
聲明廢棄，非有理由。
據上論結，本件抗告為無理由。依民事訴訟法第四百九十五條之
一第一項、第四百四十九條第一項、第九十五條、第七十八條，
裁定如主文。
中    華    民    國  九十九  年    九    月   十七   日
                      最高法院民事第二庭
                          審判長法官  陳  淑  敏
                                法官  阮  富  枝
                                法官  陳  重  瑜
                                法官  吳  麗  女
                                法官  鄭  傑  夫
本件正本證明與原本無異
                                      書  記  官
中    華    民    國  九十九  年    九    月  二十七  日
                                                     M

司法院資訊處製作；財團法人民間司法改革基金會備份。
